【裁判字號】    92,交聲,1090
【裁判日期】    921114
【裁判案由】    違反道路交通管理處罰條例聲明異議
【裁判全文】
臺灣臺北地方法院交通事件裁定                  九十二年度交聲字第一０九０號
    原處分機關  臺北交通事件裁決所
    異  議  人
    即受處分人  乙○○  男  三十五歲(民國五十七年六月二十九日生)
右列受處分人因違反道路交通管理處罰條例案件，對於臺北市交通事件裁決所九十二
年七月三十日所為之處分（原處分案號：北市裁三字第駕裁二二－ＡＢＺ０六四一三
九號），聲明異議，本院裁定如左：
    主  文
異議駁回。
    理  由
一、按汽車駕駛人，駕車行駛人行道者，處新臺幣（下同）六百元以上一千八百元以
    下罰鍰，道路交通管理處罰條例第三條第八款、第四十五條第六款定有明文，且
    汽車駕駛人駕駛汽車違反道路交通管理處罰條例第四十五條規定者，除應依該條
    所規定之罰鍰處罰外，並予記違規點數一點，同條例第六十三條第一項第一款亦
    有明文。
二、本件異議人即受處分人乙○○駕駛車號ＯＨ－二九六五號自小客車於民國九十二
    年五月二十七日十二時三十二分許，在臺北市○○路○段九十一巷三十一號前，
    違規行駛人行道，為臺北市政府警察局信義分局三張犁派出所執勤員警甲○○以
    受處分人有駕車行駛人行道之行為攔停掣單舉發，並載明應到案日期為九十二年
    六月十一日前，同時將舉發通知單交受處分人簽收，經受處分人於應到案日期前
    之九十二年五月二十七日提出申述後，原處分機關仍以受處分人有前述違規行為
    ，於九十二年七月三十日依道路交通管理處罰條例第四十五條第六款（贅引第一
    項）、第六十三條第一項第一款及違反道路交通管理事件統一裁罰基準及處理細
    則（下稱處理細則）第四十四條第一項暨違反道路交通管理事件統一裁罰基準表
    （下稱基準表）之規定，從輕裁處六百元罰鍰，並記違規點數一點。
三、訊據受處分人固坦認於上開時、地駕車行駛於人行道上並遭警攔停掣單舉發之事
    實，惟辯稱：舉發路段並無任何禁止通行之標誌可供辨識為人行道，且伊誤以為
    該路段上之標誌是指右方之路段為徒步區○○○○○道路，所以才用禁止臨時停
    車之標線作為區隔云云。惟查：本件異議人駕車遭舉發之地點即臺北市○○路○
    段九十一巷巷道係屬行人及腳踏車專用道路乙節，業經舉發員警即證人甲○○到
    庭結證陳稱：舉發的地點是翻新的行人徒步區，由圖上地磚可知其為行人徒步區
    ○○○○路段都已經改成地磚式，本來該地點有個活動式的立柱，但被附近民眾
    為圖方便而收起放在地平面下，並有路燈上所設置的行人及腳踏車通行的標誌可
    知其為行人徒步區等語（參見九十二年十一月十二日訊問筆錄），且有現場照片
    七幀附卷為憑，而參照上開相片所示，於系爭舉發路段之路口確實有設置「行人
    及腳踏車專用標誌」無誤，而依據道路交通標誌標線號誌設置規則第六十七條、
    第六十八條之規定「行人專用標誌」用以告示該段道路專供行人通行，任何車輛
    不准進入；「道路專行車輛標誌」，用以告示前段道路專供指定之車輛通行，不
    准其他車輛及行人進入；且異議人亦不否認於駕車行經上開路段時，有看見上開
    標誌一情，顯見系爭路段應確實有設置行人及腳踏車專用之標誌，用以告示汽機
    車駕駛人禁止進入甚明；又異議人辯稱：伊誤以為上開標誌是指右方是徒步區○
    ○○○○路段車輛仍得通行等語，惟按人民違反法律上之義務而應受行政罰之行
    為，法律無特別規定時，雖不以出於故意為必要，仍須以過失為其責任條件。但
    應受行政罰之行為，僅須違反禁止規定或作為義務，而不以發生損害或危險為其
    要件者，推定為有過失，於行為人不能舉證證明自己無過失時，即應受處罰；業
    經大法官會議釋字第二七五號解釋在案，是異議人上開誤認標誌意思之所辯，縱
    然屬實，然其前揭所為，雖非故意違反道路交通管理處罰條例之規定，惟仍屬違
    反禁止規定之過失行為，且依據異議人之上開陳述，要難認為其行為全無過失。
    從而，本件受處分人有駕車行駛人行道之違規行為，至堪認定。
五、綜上所陳，受處分人確有於前開時、地駕駛汽車行駛人行道之違規行為洵堪認定
    ，從而原處分機關依道路交通管理處罰條例第四十五條、第六十三條第一項第一
    款及處理細則第四十四條第一項暨基準表之規定，裁處六百元罰鍰，並記違規點
    數一點，核無違誤，本件受處分人異議之聲明為無理由，應予駁回。
據上論斷，應依道路交通案件處理辦法第十九條，裁定如主文。
中      華      民      國      九十二     年     十一      月  十四    日
                                      臺灣臺北地方法院交通法庭
                                          法  官  吳  佳  薇
如不服本裁定，應於裁定送達後五日內向本院提出抗告狀。
右正本證明與原本無異。
                                          書記官  許  博  為
中      華      民      國      九十二     年     十一      月  十四    日


司法院資訊處製作；財團法人民間司法改革基金會備份。
